【裁判字號】    99,交抗,1115
【裁判日期】    990429
【裁判案由】    違反道路交通管理處罰條例
【裁判全文】
臺灣高等法院交通事件裁定            99年度交抗字第1115號
抗  告  人
即受處分人  甲○○
上列抗告人因違反道路交通管理處罰條例案件，不服臺灣臺北地
方法院，中華民國99年3 月19日所為裁定（99年度交聲字第363
、364 號），提起抗告，本院裁定如下：
    主  文
原裁定關於駁回抗告人對於「拒絕停車接受稽查而逃逸」（即北
市裁罰字第裁22-AEY656278）之異議部分撤銷。
甲○○汽車駕駛人不服從交通勤務警察之稽查，處罰鍰新臺幣玖
佰元，並記違規點數一點。
其餘抗告駁回。
    理  由
一、原裁定意旨略以：異議人甲○○於民國99年2 月3 日12時13
    分許，駕駛車號CF-0696 號自小客車在臺北市○○○路○ 段
    、三民路交岔路口十公尺內違規臨時停車，經警舉發「交岔
    路口十公尺臨停」，竟不服取締旋駕車逸去，再經警舉發「
    拒絕停車受查而逃逸」。原處分機關臺北市交通事件裁決所
    經函請原舉發機關臺北市政府警察局松山分局查明無訛，以
    北市裁罰字第裁22-AEY656277、22-AEY656278號裁決書，以
    異議人違反道路交通管理處罰條例第55條第2 款及第60條第
    1 項規定，分別處罰鍰新臺幣（下同）六百元及三千元，並
    依同條例第63條第1 項第1 款規定記違規點數1 點。異議人
    雖以其駕駛上開車輛於上述時地停車時並未熄火，其雖已下
    車，但員警並未以手勢及哨音請其駛離，即逕行拍照採證且
    要其出示駕駛執照，但其要求員警註記該汽車停在上述地點
    並未熄火之情，卻為員警所拒絕，故其亦拒提出駕駛執照，
    亦未駕車逃逸等云云。惟異議人上揭違規行為，已經證人即
    舉發警員劉晃伯到庭證述在卷，並經勘驗現場錄音錄影光碟
    屬實，有勘驗筆錄在卷可稽，異議人之異議為無理由，而駁
    回其異議。
二、抗告意旨略以：抗告人駕駛自用小客車停車後，原擬開啟右
    車門讓太太下車，但尚未打開車門，警員已在用數位相機拍
    照，抗告人與警員議論10分鐘未果，在警員授意下，發動車
    子離開，離開前，警員並無填單行為。依舉發通知單登載抗
    告人「逃逸」時間為99年2 月3 日12時13分，惟勘驗光碟顯
    示，12時15分15秒抗告人仍在與警員理論中，駕車離去之事
    實還未發生。抗告人並無逃逸的犯意，否則為何不於員警離
    開採證其他違規車輛之空檔行之？又抗告人係在警員授意下
    離去現場，此由抗告人從員警身旁走到車旁，開車門，進入
    車子，發動車子（與員警理論時至車上拿紙筆以登記員警臂
    章號碼時將車熄火），切車入車道，駕車離開，光碟顯示此
    期間員警靜立在CF-0696 號車前不動，並無手勢或哨音做制
    止之表示，明白顯示其同意抗告人離開等語。
三、按汽車駕駛人在交岔路口、公共汽車招呼站十公尺內或消防
    車出、入口五公尺內臨時停車者，處新臺幣三百元以上六百
    元以下罰鍰；又汽車駕駛人，駕駛汽車有下列情形之一，而
    本章各條無處罰之規定者，處新臺幣九百元以上一千八百元
    以下罰鍰：一、不服從交通勤務警察或依法令執行交通指揮
    、稽查任務人員之指揮或稽查。道路交通管理處罰條例第55
    條第2 款、第60條第2 項第1 款分別定有明文。又「臨時停
    車」：指車輛因上、下人、客，裝卸物品，其引擎未熄火，
    停止時間未滿三分鐘，保持立即行駛之狀態。而「停車」：
    指車輛停放於道路兩側或停車場所，而不立即行駛。道路交
    通管理處罰條例第3 條第9 款、第10款分別有定義性解釋。
    再拒絕查驗駕照、行照或其他足資稽查之文件者，為對交通
    違規不服稽查取締，內政部警政署70年7 月13日警署交字第
    19418 號著有函釋可資參照。
四、查抗告人於前揭時、地，在交岔路口十公尺內臨時停車之事
    實，業經證人即台北市政府警察局松山分局松山派出所警員
    劉晃伯於原審證述：當時我擔任南京東路五段、三民路交岔
    路口守望勤務，現場因為多部車輛違規停放，便以手勢及哨
    音驅趕車輛離去，現場CF-0696 號自小客車駕駛人不聽指示
    仍下車搬運物品，於是我便先拍照採證，請求駕駛人出示證
    件，並告知違規項目，駕駛人表示自己沒有違規，不願意出
    示證件，我便告知拒絕出示證件一樣會開單，駕駛人便詢問
    我的警員編號及申訴管道，因為旁邊還有其他民眾檢舉多輛
    違規車輛，我便請駕駛人稍等，我便在旁邊對其他違規車輛
    先作採證，之後再返回CF-0696 車主旁邊，便開始掣單，填
    單低頭的同時，駕駛人便逕自駕車離去，我並未請駕駛人離
    去，當時我有錄音錄影（庭呈光碟）。」等語（見原審卷第
    17頁），經原審勘驗證人劉晃伯所提光碟，其勘驗結果：「
    99年2 月3 日12時5 分：CF-0696 號車停在南京東路、三民
    路口，警員劉晃伯上前拍照採證，受處分人及其太太開始跟
    警員抗議、理論。99年2 月3 日12時9 分45秒：劉晃伯因路
    人檢舉旁邊也有違規停車而到旁邊拍照採證。99年2 月3 日
    12時11分10秒：採證旁邊違停車輛照相完畢，返回CF-0696
    號車旁，受處分人夫婦繼續與員警理論，表示其並未違停。
    99年2 月3 日12時11分55秒：受處分人要求員警將其警員編
    號告知，雙方繼續議論。99年2 月3 日12時15分15秒：受處
    分人夫婦要求警員告知申訴管道，警員告知應去監理站申訴
    ，雙方又繼續理論。99年2 月3 日12時15分48秒：受處分人
    夫婦駕車離去。」，有勘驗筆錄一份在卷可稽（見原審卷第
    18頁）。而上開勘驗筆錄經原審當庭詢問抗告人表示沒有意
    見（見原審卷第18頁）。足證抗告人確有駕駛CF-0696 號自
    小客車在上揭時地交岔路口十公尺內臨時停車，經交通勤務
    警察請其提出駕照、行照或其他足資稽查之文件查驗，拒絕
    提出而有不服從稽查等事實，堪以認定。
五、撤銷改判部分（即北市裁罰字第裁22-AEY656278號裁決書）
    ：
  (一)按道路交通管理處罰條例第60條第1 項，係以汽車駕駛人，
    駕駛汽車有違反本條例之行為，經交通勤務警察或依法令執
    行交通稽查任務人員制止時，不聽制止或拒絕停車接受稽查
    而逃逸者，為其處罰要件，其立法理由係以「少數違規被稽
    查取締者，不聽從執法者之制止而加速逃逸，顯然惡行較重
    ，實有必要於追蹤取締或予逕行舉發後，按第63條規定予以
    記點爰增列第一項，俾有效遏阻。」（參立法理由）其立法
    規範之目的，乃係對於不聽從執法者之制止或拒絕停車接受
    稽查而加速逃逸之行為人，而為重於同條第2 項之處罰。因
    之，倘汽車駕駛人雖有不聽從稽查，但並無不聽制止或拒絕
    停車接受稽查而逃逸，即與該條處罰規定不合。
  (二)查抗告人於交岔路口十公尺內臨時停車，經警員劉晃伯制止
    ，並予取締拍照取證，抗告人不服取締而與警員理論，且未
    提出駕照、行照供稽查，嗣駕車離去等事實，已如前述，則
    抗告人雖有不服從稽查，然並無拒絕停車接受稽查而逃逸之
    情，即與本條例第60條第1 項之規定不合，原處分機關以抗
    告人有拒絕停車接受稽查而逃逸，依道路交通管理處罰條例
    第60條第1 項、第63條第1 項第1 款規定，裁處罰鍰三千元
    ，並記違規點數一點，顯有未合，原裁定疏未詳查，駁回抗
    告人此部分之異議，即有可議，抗告人就此部分之抗告雖有
    理由，惟抗告人於警員劉晃伯攔查取締請其提出駕照、行照
    供稽查時，竟拒絕提出，則抗告人不服從交通勤務警員之稽
    查，即屬明確，本院於撤銷原裁定關於此部分後，應改依道
    路交通管理處罰條例第60條第2 項第1 款、第63條第1 項第
    1 款，違反道路交通管理事件統一裁罰基準及處理細則第2
    條第2 項規定，裁處抗告人罰鍰九百元，並記違規點數一點
    ，以符法制。
六、抗告駁回部分（即北市裁罰字第裁22-AEY656277號裁決書）
    ：
    抗告人有於前揭時、地在交岔路口十公尺內臨時停車之事實
    ，已如前述，原處分機關依違反道路交通管理處罰條例第55
    條第2 款規定，裁處抗告人罰鍰六百元，原裁定據此駁回抗
    告人之異議，與法並無不合。抗告人仍執前詞，以其並無臨
    時停車，提起抗告，並無理由，應予駁回。
七、據上論斷，應依道路交通管理處罰條例第89條，邢事訴訟法
    第412 條、第413條，裁定如主文。
中    華    民    國    99    年    4     月    29    日
                  刑事第十庭審判長法  官  陳榮和
                                  法  官  彭政章
                                  法  官  黃斯偉
以上正本證明與原本無異。
不得再抗告。
                                  書記官  王宜玲
中    華    民    國    99    年    4     月    30    日

司法院資訊處製作；財團法人民間司法改革基金會備份。
